【裁判字號】    92,訴,1308
【裁判日期】    920829
【裁判案由】    
【裁判全文】
臺灣板橋地方法院民事判決  九十二年度訴字第一三○八號
    原      告  慶澧股份有限公司
    法定代理人  乙○○
    訴訟代理人  丙○○
    被      告  甲○○○
右當事人間請求給付貨款事件，本院判決如左：
    主    文
被告應給付原告新台幣伍佰零捌萬貳仟元，及自民國九十二年六月十三日起至清償日
止，按年息百分之五計算之利息。
訴訟費用由被告負擔。
    事實及理由
一、原告主張：
  (一)緣訴外人周國存積欠原告貨款，經雙方於民國九十一年八月十五日達成清償協議
    ，周國存須自九十一年十月二十五日起至九十六年三月二十五日止，於每月二十
    五日向原告清償十萬元，一期不給付視為全部到期，協議書簽定三十天內，周國
    存須先給付三十一萬八千元。詎周國存給付三十一萬八千元後，即未依約清償。
    被告為前揭協議之連帶保證人，並放棄先訴抗辯權，故依法自須負連帶清償之責
    ，為此提起本件訴訟。
  (二)聲明：被告應給付原告五百零八萬二千元，及自九十二年六月十三日起至清償日
    止，按年息百分之五計算之利息（起訴狀原載按年息百分之六計算之利息，嗣減
    縮為年息百分之五）。
二、被告方面：被告未於言詞辯論期日到場，惟據其提出之答辯狀主張：
  (一)本件系爭貨款為訴外人光鎮塑膠廠有限公司所積欠，原告於九十一年八月十五日
    要求被告個人負責，並達成還款協議，依該協議，於告已取得部分清償，且尚持
    有羅莎食品股份有限公司之股票二十五張（每張一千股）之質權設定，迄未實行
    質權。原告並已就第三人動產機器設備查封拍賣，在上開質權及查封物變賣獲償
    後，所剩貨款為數不多，竟迫不及待提起本件訴訟，向被告求償，有違誠信原則
    。
  (二)聲明：原告之訴駁回。
三、得心證之理由：
  (一)原告主張之事實，業據提出與所述相符之清償協議書影本一件為證，且被告亦自
    認曾與原告達成還款協議之事實，故堪信原告之主張為真實。
  (二)被告雖抗辯稱原告持有羅莎食品股份有限公司之股票二十五張（每張一千股）之
    質權設定，迄未實行質權，且原告已就訴外人光鎮塑膠廠有限公司之動產機器設
    備查封拍賣，在上開質權及查封物變賣獲償後，所剩貨款為數不多，竟仍向被告
    求償，有違誠信原則云云，惟查：
   (1)連帶債務之債權人，得對於債務人中之一人或數人或其全體，同時或先後請求
     全部或一部之給付，民法第二百七十三條第一項定有明文。連帶保證人，即屬
     民法第二百七十三條所稱之連帶債務人，債權人自得直接對之為履行債務之請
     求（最高法院七十六年度台上字第二三八一號判決參照）。本件被告既為訴外
     人周國存與原告間清償協議之連帶保證人，則原告直接請求被告履行債務，於
     法洵無不合，難謂有何違反誠信原則之可言。
   (2)又以股票設定質權與債權人，僅有「擔保」債權受清償之效果，並不當然發生
     清償之效力，質權人於債權已屆清償期，而未受清償時，依民法第八百九十三
     條規定，仍須透過拍賣質物，始得就其賣得價金而受清償。故於質權人行使質
     權之前，尚難謂質權所擔保之債權業已經清償而消滅。本件被告既自陳原告迄
     未行使質權，則原告之債權未獲清償，原告因而向被告求償，於法洵無不合，
     亦無違反誠信原則之可言。
   (3)再則，被告抗辯原告已就訴外人光鎮塑膠廠有限公司之動產機器設備查封拍賣
     ，雖提出台灣台南地方法院民事執行處通知影本一件為證。惟觀諸該執行處通
     知之內容，僅係囑託台灣統華產物鑑定有限公司就查封物實施鑑價而已，並不
     足證明原告已從查封標的物拍賣之價金獲得清償。故原告之債權仍屬存在，原
     告訴請被告履行本件債務，於法並無不合。
   (4)從而原告於本件債權未獲清償前，依清償協議及連帶保證之法律關係請求被告
     履行債務，給付原告如訴之聲明所示之金額及利息，於法並無不合，應予准許
     。
   (5)至於本院言詞辯論終結後，原告就本件之債權，若因實施質權或透過法院拍賣
     程序獲得清償，依民法第二百七十四條規定：「因連帶債務人中之一人為清償
     、代物清償、提存、抵銷或混同而債務消滅者，他債務人亦同免其責任。」及
     同法第七百四十二條第一項規定：「主債務人所有之抗辯，保證人得主張之。
     」，被告即得主張於清償之額度內，同免其責，附此敘明。
三、結論：本件原告之訴為有理由，依民事訴訟法第三百八十五條第一項前段、第七
    十八條，判決如主文。
中      華      民      國    九十二    年      八      月    二十九    日
                                臺灣板橋地方法院民事第三庭
~B法      官  許月珍
右為正本係照原本作成
如對本判決上訴，須於判決送達後廿日內向本院提出上訴狀
中      華      民      國    九十二    年      八      月    二十九    日
~B法院書記官  劉昌明


司法院資訊處製作；財團法人民間司法改革基金會備份。
